【裁判字號】    95,交聲,133
【裁判日期】    951031
【裁判案由】    違反道路交通管理處罰條例聲明異議
【裁判全文】
臺灣花蓮地方法院交通事件裁定         95年度交聲字第133號
原處分機關  交通部公路總局臺北區監理所花蓮監理站
異  議  人
即受處分人  乙○○
異議人即受處分人因不服違反道路交通管理處罰條例案件，對於
原處分機關違反道路交通管理事件裁決書95年9月15日所為之花
監違字第裁44-P00000000號之處分聲明異議，本院裁定如下：
    主  文
異議駁回。
    理  由
一、異議意旨略以：異議人即受處分人乙○○於民國95年5 月20
    日凌晨0時許因護送友人陳秀蘭，故騎乘車牌號碼AQ5-758號
    機車跟隨於陳秀蘭駕駛之車輛後方，詎陳秀蘭竟誤以為異議
    人將對之不利，遂至花蓮縣警察局花蓮分局美崙派出所請求
    協助，異議人乃將機車停放於派出所附近後徒步至派出所欲
    說明因由，然值班警員當時並非執行交通勤務，竟以異議人
    涉嫌酒後駕車為由，不分清白強押異議人至派出所內，要求
    異議人進行呼氣內酒精濃度測試，並因異議人以並非遭交通
    警員攔停盤查，拒絕配合進行酒測，而掣發違規通知單，其
    程序實有違法之處，故不服原處分，聲明異議，請求撤銷原
    處分云云。
二、本件異議人違規後，道路交通管理處罰條例業於95年7月1日
    修正施行，修正前道路交通管理處罰條例第35條第1項、第3
    項規定：汽車駕駛人，駕駛汽車經測試檢定有左列情形之一
    者，處新臺幣15,000元以上6萬元以下罰鍰，並當場移置保
    管該汽車及吊扣其駕駛執照1年；因而肇事致人受傷者，並
    吊扣其駕駛執照2年；致人重傷或死亡者，吊銷其駕駛執照
    ，並不得再考領：一、酒精濃度超過規定標準。二、吸食毒
    品、迷幻藥、麻醉藥品及其相類似之管制藥品；汽車駕駛人
    拒絕接受第1項測試之檢定者，處新臺幣6萬元罰鍰，並當場
    移置保管該汽車及吊銷該駕駛執照；如肇事致人重傷或死亡
    者，吊銷該駕駛執照，並不得再考領。修正後道路交通管理
    處罰條例僅將該條為文字修正，並將第3項規定移列至第4項
    ，並未修正其處罰要件，修正前規定對異議人並未較有利，
    故依從新從輕原則，本案自應適用修正後道路交通管理處罰
    條例第7條第1項及第35條第4項規定。
三、又按道路交通管理之稽查，違規記錄，由交通勤務警察，或
    依法令行行交通稽查任務人員執行之，道路交通管理處罰條
    例第7條第1項定有明文，另按警察之職權包含警察業務之保
    安、正俗、交通、衛生、救災......等事項，此為警察法第
    10條第1項第7款規定者，可知交通稽查任務本為警察之職權
    之一，因而於其執行警察勤務之際發現有交通違規之情形，
    當可依法舉發，非謂必隸屬於交通單位之警察，或於執行交
    通稽查勤務之警察，方得舉發交通違規情事，此觀道路交通
    管理事件統一裁罰基準及處理細則第6第2項規定：公路主管
    及警察機關就其主管業務，查獲違反道路交通管理之行為者
    ，應本於職權舉發或處理之益明。
四、經查，異議人於95年5月20日凌晨0時許在陳秀蘭所開設之小
    吃店飲酒後，騎乘車牌號碼AQ5-758號機車，跟隨陳秀蘭所
    駕駛之車輛後方，陳秀蘭遂至美崙派出所請求協助一情，業
    據證人陳秀蘭於本院訊問時證述明白，堪信異議人於上開時
    間、地點有疑似酒後駕車之違規行為。另查，美崙派出所警
    員甲○○於案發當時本欲出外執行凌晨零時至二時之巡邏勤
    務，接獲陳秀蘭之請求後，因見異議人將所騎乘之機車停放
    於派出所附近，遂前往盤查異議人，並因發覺異議人身上有
    濃厚酒味，故請異議人進入派出所進行酒精濃度之檢定，惟
    異議人不配合，嗣後以強制力將異議人帶至派出所進行酒測，
    惟異議人一直不願意配合進行酒測，故依前開規定掣發違規
    通知單等情，業據證人甲○○於本院訊問時證述綦詳，並為
    異議人所不否認，可知本案警員甲○○係因查察民眾陳秀蘭
    之報案，而查悉異議人有酒後駕車之情事，自得依職權對異
    議人之交通違規進行舉發，並請求異議人進行酒測。況查，
    警員甲○○於執行上開勤務時，身著警員制服，並告知異議
    人因懷疑其酒後駕車，故請其配合進行酒測，若不予配合，
    將依法掣發罰單一情，亦為異議人所不否認，並有現場照片
    5 幀附卷可參，則警員甲○○當時既係依法執行其警察勤務
    ，並告知異議人其欲進行交通稽查任務，及相關法律效果，
    揆諸前揭說明，異議人自不得復行主張警員要求其酒測係屬
    不合法而拒絕配合。綜上，足信異議人確有酒後駕車之違規
    行為，且拒絕配合警員合法之酒測要求，其違反道路交通管
    理處罰條例第35條第4 項規定之違規行為，堪以認定。原處
    分機關所為之處分，要無違誤，本件異議為無理由，應予駁
    回。
據上論斷，應依道路交通案件處理辦法第19條，裁定如主文。
中    華    民    國    95    年  10    月     31     日
                          臺灣花蓮地方法院交通法庭
                                    法  官  俞秀美
上列正本證明與原本無異。
如對本裁定不服，應於送達後5日內，向本院提出抗告狀（應抄
附繕本）
                                    書記官
中    華    民    國    95    年    10    月    31    日


司法院資訊處製作；財團法人民間司法改革基金會備份。
